臺灣高等法院高雄分院刑事判決　　　　96年度上訴字第1723號
上　訴　人
即　被　告　乙○○
選任辯護人　李美慧律師
上列上訴人因違反毒品危害防制條例案件，不服臺灣高雄地方法
院95年度訴字第4485號中華民國96年6月29日第一審判決（起訴
案號：臺灣高雄地方法院檢察署95年度偵緝字第2021號），提起
上訴，本院判決如下：
    主  文
原判決撤銷。
乙○○共同連續販賣第二級毒品，處有期徒刑柒年陸月。扣案之
第二級毒品MDMA82顆（合計驗後淨重貳拾貳點柒柒公克）均沒收
銷燬；扣案之電子磅秤壹台及其上殘留之第三級毒品愷他命、門
號0000000000號行動電話壹支（ 含SIM卡壹張），均沒收。未扣
案之共同販賣第二、三級毒品所得新台幣陸仟伍佰元，與陳憲正
連帶沒收，如全部或一部不能沒收時，以其財產抵償之。
    事  實
一、乙○○明知MDMA（俗稱搖頭丸）業經公告列為毒品危害防制
    條例第2條第2項第2 款所定之第二級毒品，愷他命業經公告
    列為毒品危害防制條例第2 條第2項第3款所定之第三級毒品
    ，均不得持有及販賣，因其表哥即綽號 「阿B」、「老二」
    之陳憲正（另案審理），係以陳憲正所有門號0000000000號
    行動電話作為與不特定購買者買賣第二、三級毒品之聯絡工
    具，且陳憲正欲於民國94年8月28 日前往大陸地區，而無法
    於赴大陸期間親自與購買毒品者聯絡以販賣毒品，乙○○竟
    與陳憲正共同基於販賣第二、三級毒品營利之概括犯意聯絡
    ，由陳憲正於94年8月27日上午4、5 時許，至高雄市○○區
    ○○街21號3樓之5乙○○與其女友甲○○租屋處，將上開門
    號0000000000號行動電話交由乙○○作為共同販毒之聯絡工
    具，並以「衣服」或「上面」作為第二級毒品MDMA之代號、
    「褲子」或「下面」作為第三級毒品愷他命之代號，交由乙
    ○○負責接聽並交付第二、三級毒品MDMA、愷他命與撥入上
    開門號0000000000號行動電話購買毒品之人，而於附表編號
    1 、2 、4 所示之時間、地點（原判決附表一之時間應更正
    為94年8 月28日中午12時27分至中午12時58分許），以每顆
    MDMA新臺幣（下同）400 元之價格，連續販賣如附表編號1
    、2 、4 所示數量之第二級毒品MDMA與蔡璋育，於附表編號
    3 所示之時間、地點，以每顆MDMA500 元之價格及每公克愷
    他命1,200 元之價格，同時販賣如附表編號3 所示數量之第
    二、三級毒品與朱鎮麟，及於附表編號5 所示之時間、地點
    ，以每公克愷他命1,200 元之價格，販賣如附表編號5 所示
    數量之第三級毒品愷他命與許慧嬅，合計附表販毒共獲得6,
    500 元。嗣經警於94年8 月31日下午4 時許，持搜索票至乙
    ○○與其女友甲○○上開租屋處，在衣櫃內扣得外觀紅色及
    黃色之MDMA共82顆（紅色部分共8 顆，驗後淨重共計2.31公
    克；黃色部分共74顆，驗後淨重共計20.46 公克；合計82顆
    ，驗後淨重22.77 公克）、乙○○所有專供販賣毒品所用且
    殘留愷他命之電子磅秤1 台，及陳憲正所有供販賣毒品所用
    之門號0000000000號行動電話1支 （含SIM 卡1 張）等物。
二、案經高雄市政府警察局移送高雄地方法院檢察署檢察官偵查
    起訴。
    理  由
壹、證據能力方面：
一、證人蔡璋育之警詢陳述：
  (一)按被告以外之人於審判中所在不明而無法傳喚或傳喚不到者
    ，其於檢察事務官、司法警察官或司法警察調查中所為之陳
    述，經證明具有可信之特別情況，且為證明犯罪事實之存否
    所必要者，得為證據，刑事訴訟法第159條之3第3 款定有明
    文。本件證人蔡璋育經原審合法傳喚、拘提，並未於審理期
    日到庭，且亦無在監、押之情形，有送達回證、高雄市政府
    警察局三民第二分局96年6 月11日拘提回函、個人基本資料
    查詢結果、臺灣高等法院在監在押全國紀錄表各1 份附卷可
    稽；而查證人蔡璋育於警詢之證述，係就親身經歷予以描述
    ，且就詢問內容，均能清楚詳細回答，亦就監聽譯文內容分
    別明確表達94年8月28日係撥打陳憲正之0000000000 號行動
    電話購買搖頭丸（即第二級毒品MDMA）及數量、購買次數，
    且以為是陳憲正所接聽，惟3 次均係由被告交付搖頭丸等情
    ，當無任何不法取供而為陳述，茲審酌上開外部情狀，認其
    於警詢中所為之陳述，乃具有可信之特別情況，且為證明被
    告販賣毒品犯罪事實之存否所必要，符合刑事訴訟法第159
    條之3第3款所示要件，具有證據能力，得為本件認定犯罪事
    實之證據。
二、證人許慧嬅之警詢陳述：
  (一)按被告以外之人（包括證人、鑑定人、告訴人、被害人及共
    同被告等）於檢察事務官、司法警察官或司法警察調查中所
    為之陳述，與審判中不符時，其先前之陳述具有較可信之特
    別情況，且為證明犯罪事實存否所必要者，得為證據，刑事
    訴訟法第159條之2定有明文。所謂「前後陳述不符」之要件
    ，應就前後階段之陳述進行整體判斷，以決定其間是否具有
    實質性差異，惟無須針對全部陳述作比較，陳述之一部分有
    不符，亦屬之。而所謂「較可信之特別情況」之情形，亦應
    就前後陳述時之各種外部情況進行比較，以資決定何者外部
    情況具有可信性。若陳述係在特別可信之情況下所為，則虛
    偽陳述之危險性即不高，雖係審判外陳述，或未經被告反對
    詰問，仍得承認其有證據能力【所稱「外部情況」之認定，
    例如(1)時間之間隔：陳述人先前陳述是在記憶猶新的情況下
    直接作成，一般與事實較相近，事後即可能因記憶減弱或變
    化，致有不清晰或陳述不符之現象發生；(2)有意識的迴避：
    由於先前陳述時被告未在場，是陳述人直接面對詢問警員所
    為陳述較為坦然；事後可能因陳述人對被告有所顧忌或同情
    ，因而在被告面前較不願陳述不利被告之事實；(3)受外力干
    擾：陳述人單獨面對檢察事務官或司法警察（官）所為之陳
    述，程度上較少會受到強暴、脅迫、詐欺、利誘或收買等外
    力之影響，其陳述較趨於真實。若被告在庭或有其他成員參
    與旁聽時，陳述人可能會本能的作出迴避對被告不利之證述
    ，或因不想生事乃虛構事實而為陳述；(4)事後串謀：目擊證
    人對警察描述所目睹情形，因較無時間或動機去編造事實，
    客觀上亦較難認與被告間有勾串情事，其陳述具有較可信性
    。但事後因特殊關係，雙方可能因串謀而統一口徑；或事後
    情況變化，兩者從原先敵對關係變成現在友好關係等情形，
    其陳述即易偏離事實而較不可信等】。
  (二)證人許慧嬅於原審審理時所為證述內容與在警詢所述不同。
    經查：證人許慧嬅於警詢之證述，依其記載內容，係採取一
    問一答方式，其於警詢之供述較接近案發時點，記憶應較為
    清晰，憑信性甚高，且警詢當時復未直接面對被告，心情較
    為篤定，壓力較小，較有可能據實陳述，況觀以上開證人於
    警詢所為證述之內容，對基本事實之證述互核一致，益徵其
    於原審審理時所為之陳述，或係時隔較久，業已遺忘部分案
    發情節，或係經權衡輕重，為袒護被告或恐被告對其不利等
    因素而所為之託詞，信憑性甚低。故本院認證人許慧嬅於警
    詢之陳述，基於發見真實之需求，且為證明犯罪事實之存否
    為有必要，而上開證據之取得過程並無瑕疵，且與本案待證
    事實間具有相當之關聯性，以之為被告於本案中之證據尚無
    不當。職是，揆諸前揭說明，證人許慧嬅於警詢之陳述，本
    院認符合刑事訴訟法第159條之2之情形而有證據能力。
三、證人陳憲正、朱鎮麟之警詢陳述：
  　按被告以外之人（包括證人、鑑定人、告訴人、被害人及共
    同被告等）於審判外之言詞或書面陳述，除法律有規定者外
    ，不得作為證據。被告以外之人於檢察事務官、司法警察官
    或司法警察調查中所為之陳述，與審判中不符時，其先前之
    陳述具有較可信之特別情況，且為證明犯罪事實存否所必要
    者，得為證據。刑事訴訟法第159條第1項及第159條之2分別
    定有明文。本件證人陳憲正、朱鎮麟之警詢陳述，係審判外
    之陳述，且無積極證據證明有「具有較可信之特別情況，且
    為證明犯罪事實存否所必要」之情形，是本院認證人陳憲正
    、朱鎮麟之警詢陳述無證據能力。
四、本案之其餘證據：
    按傳聞法則之重要理論依據，在於傳聞證據未經當事人之反
    對詰問予以核實，乃予排斥，惟若當事人已放棄對原供述人
    之反對詰問權，於法院審判時表明同意該等傳聞證據可作為
    證據，基於證據資料愈豐富，愈有助於真實發現之理念，並
    貫徹刑事訴訟法修法加重當事人進行主義之精神，確認當事
    人對於證據能力有處分權之制度，傳聞證據經當事人同意作
    為證據，法院認為適當者，亦得為證據。另當事人於調查證
    據時，對於傳聞證據表示「沒有意見」、「對於證據調查無
    意見」，而未於言詞辯論終結前聲明異議，應視為已有將該
    等傳聞證據採為證據之同意，此刑事訴訟法第159 條之5 定
    有明文。檢察官、被告及辯護人於本院準備程序時已表示對
    於全案卷證其餘證據之證據能力均無意見，且同意作為本案
    之證據（見本院卷第35頁），依刑事訴訟法第159條之5之規
    定，檢察官、被告及辯護人已同意本案其餘證據均有證據能
    力，本院斟酌該等證據並非非法取得，亦無證明力明顯過低
    之情形，是該等證據，均得採為證據。
貳、實體方面：
一、訊據上訴人即被告乙○○（下稱被告）固坦承持有上開第二
    級毒品MDMA之事實，惟否認有何販賣第二、三級毒品之犯行
    ，辯稱：查獲之第二級毒品係伊買來自己施用，並無販賣他
    人，門號0000000000號行動電話為伊表哥陳憲正所有，因陳
    憲正於94年8 月28日去大陸而將行動電話遺落在伊租屋處，
    電子磅秤是伊在秤自己施用之愷他命所用，伊雖與許慧嬅於
    94年8 月31日凌晨通電話，但並無販賣毒品與許慧嬅，另伊
    並未與朱鎮麟、蔡璋育通過電話，亦未販賣第二、三級毒品
    云云。經查：
  (一)高雄市政府警察局刑警大隊員警於94年8月31日下午3時35分
    許，持搜索票至高雄市○○區○○街21號3樓之5被告與其女
    友甲○○租屋處搜索，在房間衣櫃內查獲疑似MDMA3 包共82
    顆、電子磅秤1台、門號0000000000號行動電話1 支（含SIM
    卡1張）、第四級毒品一粒眠13 顆與被告所有門號00000000
    00號行動電話1支（含SIM卡1張 ）等情，有搜索票、搜索扣
    押筆錄、查獲照片6紙在卷可憑（見警詢第000000000號卷【
    下稱警一卷】第9至14、35至36頁）。而查獲合計3包共82顆
    之錠劑，外觀為紅色錠劑共8顆（ 驗前淨重2.34公克，驗後
    淨重2.31公克）及外觀黃色錠劑共74顆（ 驗前淨重20.49公
    克，驗後淨重20. 46公克），經送驗結果含有第二級毒品MD
    MA成分（合計驗後淨重22.77公克 ），有高雄醫學大學附設
    中和紀念醫院94年12月20日檢驗報告2紙在卷可考（ 見95年
    度偵緝字第2021號偵查卷【下稱偵緝卷】第21至22頁）；另
    查獲13顆淺橘黃錠劑（驗後淨重2.32公克）經送驗結果，含
    第四級毒品硝假西泮（即俗稱一粒眠），亦有高雄醫學大學
    附設中和紀念醫院96年8月15日檢驗報告可憑（ 見偵緝卷第
    20頁）；再自被告上開租屋處所扣得電子磅秤1 台經送驗結
    果呈愷他命陽性反應，亦有高雄醫學大學附設中和紀念醫院
    96年4月3日編號0000 -000號檢驗報告1紙附卷可參（見原審
    卷第54頁）；是被告持有上開第二級毒品、第四級毒品及含
    第三級毒品愷他命之電子磅秤1台之事實，應堪認定。
  (二)證人即共同正犯陳憲正於原審審理時證述：於94年7、8月間
    ，朱鎮麟、蔡璋育均有撥打伊所有0000000000號行動電話向
    伊買過第二級或第三級毒品，伊有時至高雄市○○區○○街
    21號3樓之5找被告，因此曾在被告住處樓下交付愷他命予許
    慧嬅1、2次，MDMA每顆係販賣400元，愷他命則1公克賣1,00
    0多元。伊自94年8月28日出境前往大陸娶老婆，至94年9 月
    14日入境時即在桃園機場被查獲，於94年8 月27日上台北前
    之當日凌晨4、5時許，伊將0000000000號易付卡之行動電話
    拿至高雄市○○區○○街21號3樓之5交給被告，由被告在國
    內接聽毒品客戶打來之電話，並負責交付第二、三級毒品與
    毒品客戶，伊另外攜帶門號開頭為0917之電話出門，伊於入
    境前有撥打該0000000000號行動電話，結果不通，就另外打
    長途電話到被告家，因而知道被告在國內已經被查獲等語（
    見原審卷第118至119頁、第123至130頁）。而證人陳憲正與
    被告為姑表兄弟，彼此經常往來，且常至被告及其女友甲○
    ○位於高雄市○○區○○街21號3樓之5租處找被告乙節，業
    據被告陳述在卷（見警一卷第7頁 ），核與證人陳憲正證述
    情節相符（見原審卷第119至121頁），足認證人陳憲正上開
    證述，應無虛詞構陷被告之情。又陳憲正確實自94年8 月28
    日出境至94年9 月14日始入境，並於入境之日因運輸第一級
    毒品為警查獲並羈押於臺灣桃園看守所等情，有陳憲正入出
    境資訊連結作業、臺灣高等法院在監在押全國紀錄表各1 紙
    在卷可稽（見原審卷第106至107頁）；參以高雄市○○區○
    ○街21號3樓之5之承租人為被告之女友甲○○，被告亦為該
    址之住戶，且為甲○○之緊急聯絡人，有住戶資料表、住戶
    對照表各1份在卷可稽（見原審卷第103至104頁 ）。職是，
    證人陳憲正證述被告居住於高雄市○○區○○街21號3樓之5
    ，其曾以被告租住處樓下作為交易第二、三級毒品之地點，
    以門號0000000000號行動電話供買毒者聯繫，並於94年8 月
    27日凌晨4、5時許將其上開0000000000號行動電話交與被告
    ，作為被告與購買第二、三級毒品者之聯絡工具等情，核與
    事實相符而堪可採信。
  (三)又被告與其女友甲○○2人於94年8月31日下午3 時35分許為
    警於其上開租住處查獲時，在場人僅有被告及甲○○2 人，
    而0000000000號行動電話亦與扣案物品即被告稱為其所有之
    MDMA82顆一同放置於衣櫃被搜索查獲，均如上述。再查獲員
    警林勇國於原審審理時證述：伊跟監陳憲正時，陳憲正會去
    被告上開住屋處找被告，且扣案之毒品及0000000000號行動
    電話均是在上開被告住處查獲等語（見原審卷第88頁）。而
    被告為警查獲時，第1次警詢即稱上開電話自94年8月27日起
    均由其使用，第2次警詢起，除供稱接過許慧嬅於94年8月31
    日凌晨3時所撥入上開0000000000 號之電話外，另接獲同日
    凌晨4時46分46 秒許由0000000000號行動電話撥打至上開門
    號0000000000號電話（ 見警一卷第6至7頁、偵緝卷第12頁）
    ，並有0000000000號行動電話接聽0000000000號門號撥入之
    「已接電話」查獲照片2紙在卷可憑（ 見警一卷第36頁）；
    再經員警向被告確認是否親自接聽該通電話時，被告亦稱「
    確實親自接聽無誤，談話內容是男子小柏詢問陳憲正回來了
    沒」等語，雖員警依該監聽譯文及監聽錄音詢問向被告確認
    並非男子撥入電話單純找陳憲正，而係由女子詢問是否購買
    愷他命之內容後，被告復辯稱不確定由何人打入等語（見警
    一卷第6至7、第12頁、警詢第0000000000號移送卷【下稱警
    二卷】第17、18頁、偵緝卷第12頁），然並無礙於被告確實
    接聽過上開電話之事實。綜上，陳憲正自94年8月27日凌晨4
    、5時許將上開0000000000 號行動電話交與被告時起，至被
    告為警查獲之同年月31日下午3時35分止，上開0000000000
    號行動電話均在被告持有使用中，應堪認定。
  (四)參以陳憲正於出境前之94年 8月27日凌晨4、5時許之凌晨時
    間，特別將上開供與買毒者聯繫之0000000000號行動電話交
    由在臺灣之被告，另攜帶門號開頭為0917之電話出境，並使
    該0000000000號行動電話於陳憲正在大陸期間仍特別保持開
    機狀態，而非由陳憲正將該行動電話關機放置於陳憲正家中
    ；且陳憲正在大陸之期間內，陸續有他人撥入該門號000000
    0000號電話進行毒品買賣之對話，而持有該行動電話之被告
    於電話接通後，即與撥入上開門號欲購買毒品者為毒品數量
    、價格、交易地點等內容詳細交談，購毒者亦因而與被告為
    毒品交易（詳如下述），顯見陳憲正交付與被告之行動電話
    ，係購毒者信賴可買得毒品之電話，益徵陳憲正特別交付被
    告該未關機行動電話之目的，係為使陳憲正在大陸期間，仍
    可藉由被告與買毒者保持聯繫以供販毒。再參以陳憲正在大
    陸期間，仍特別撥打至0000000000號行動電話與被告聯絡，
    而非撥打至被告所有供平常使用之門號0000000000號行動電
    話（見警詢卷第5頁、94年8月31日警詢筆錄），且僅因該00
    00000000號電話不通，陳憲正旋知有異而撥打被告家中電話
    ，而獲悉被告被查獲等情，益見陳憲正在大陸期間亦確認該
    0000000000號為被告持有中，而撥打聯絡。復佐以陳憲正交
    付與被告之上開行動電話存有與買毒者保持聯繫以供販毒之
    目的，於大陸期間仍欲透過上開門號0000000000號行動電話
    與被告保持密切聯繫，足徵陳憲正與被告有共同以上開0000
    000000號行動電話與買毒者聯絡以販賣第二、三級毒品之犯
    意聯絡，至為灼然。
  (五)證人蔡璋育於警詢證述：伊施用毒品愷他命之來源，均是向
    綽號「阿B」之陳憲正購買，在94 年6、7月間曾向陳憲正買
    過2 次，均是一手交錢，一手交毒品愷他命。另伊因幫朋友
    買搖頭丸（即MDMA），伊於94年8 月28日以門號0000000000
    號行動電話撥打陳憲正所有之0000000000號行動電話，購買
    搖頭丸（即MDMA）3次，共6顆，總金額為2,400元，3次拿搖
    頭丸下來交易之男子即伊有看過而指認出之被告，而該電話
    中談及「2件衣服」、「算400元」，係指伊要購買「 2顆搖
    頭丸」、1顆搖頭丸由被告送貨來要500元，但如果伊自己去
    對方住的大樓樓下拿，算1顆400元，在電話中，被告叫伊至
    對方住的大樓樓下交易等語（見警二卷第27至32頁）。參酌
    證人蔡璋育以其門號0000000000號行動電話與0000000000號
    行動電話之通聯紀錄，確實於94年8月28日有如附表編號1、
    2 、4所示之時間內通聯，於附表編號1所示之時間第1 通電
    話於當日中午12時27分許撥通後，即談及有無「上衣」即搖
    頭丸、價格以「400元」計算，第2通電話於當日中午12時55
    分撥通後詢問交易地點在「仁義街與興中路」，購買數量為
    「2件」即2顆，第3 通電話於當日中午12時58分撥通後，蔡
    璋育告以「已經到興中路與仁義路」之交付毒品地點，對方
    即稱「好」等情（見警一卷第22頁）。於附表編號2 所示時
    間之通話內容，第1通電話於當日下午5時35分許顯示：「B
    （蔡璋育）：你那邊有衣服嗎？A（被告）：有。B：有沒有
    辦法送。A：我要睡了，你自己過來拿。B：好。A： 跟今天
    一樣的地方。」，第2通電話於當日下午6時8分許顯示：「A
    ：喂。B：我到了。A：你要幾件。B：我要2件。A：好 。」
    等情（見警一卷第22至23頁）。於附表編號4 之時間，其於
    當日晚上9時38分許通話內容顯示：「 A：喂。B：我們到了
    。A ：你要什麼。B：衣服。A：你在哪裡。B ：上次我們來
    拿的地方。A：好」等情（見警一卷第24頁 ）。足認證人蔡
    璋育所述於94年8月28日與被告之電話通聯內容乃連續3次與
    向被告談論購買「衣服」即第二級毒品MDMA，每次2 顆，每
    顆400 元，並均至相同之地點即被告上開住處與被告完成買
    賣第二級毒品MDMA之交易，總共交付2,400 元與被告等情，
    核與事實相符而可採信。
  (六)再證人朱鎮麟於偵查及原審審理時證述：伊於94年8 月間有
    施用愷他命，並向「阿B」即陳憲正購買過「褲子 」即愷他
    命、「衣服」即搖頭丸共1、2次。94年8月28日以伊所持000
    0000000號行動電話撥打0000000000 號行動電話通聯之內容
    為談論購買毒品之交易，由伊確認有無東西後，於當晚 9、
    10時許至約定之高雄市○○路與中山路口交易，通聯譯文「
    上衣一、下面二」，該「上衣一」指搖頭丸1顆、「 下面二
    」指愷他命2公克，一顆搖頭丸500元，1公克愷他命則需120
    0元等語（ 見原審卷第84至85頁、95年度偵字第2774號卷95
    年4月7日偵訊筆錄）。而依上開2 支門號行動電話之通聯紀
    錄，當日晚間9時24分許之通話內容顯示：「A：（被告）喂
    。B（朱鎮麟）：阿B喔，我小麟（音譯）啦，你在哪裡啊。
    A：市區啦。B：一樣喔。A：是。B：有上衣。A： 你要多少
    。A：上衣1、下面2。A：好。B：我到了再打給你。A： 好」
    ；當日9時37分許之通話內容顯示：「A：喂。B：阿B喔，我
    到了。A：你要什麼。B：上1、下2。A：我在旅館對面。B：
    好」等情（見警一卷第24頁）。從而，足認證人朱鎮麟係撥
    打0000000000號行動電話後，同次取得搖頭丸1顆及愷他命2
    公克，並交付1顆搖頭丸500元及2公克愷他命2,400元，合計
    2,900元之金額無疑。證人朱鎮麟雖於原審另證述： 給伊者
    為一年輕人，不像被告這麼老等語，然證人朱鎮麟以其電話
    撥打門號0000000000號行動電話確認可買得搖頭丸及愷他命
    ，且被告回答地點在市區時，證人朱鎮麟即答稱「一樣喔」
    ，且旋於13分鐘後抵達高雄市○○路與中山路口之被告住處
    附近，並再撥打電話告知已經到達交易毒品地點，被告回答
    「在旅館對面」，證人朱鎮麟因而與被告交易毒品成功，足
    認朱鎮麟前已知悉毒品交付地點係在所熟悉之被告住處樓下
    附近。復參酌被告自94年8月27日凌晨4、5 時起至94年8 月
    31日下午3時35分許為警查獲時止，乃係門號0000000000 號
    行動電話之持有人，且被告前於附表編號1、2、4 所示之時
    間即自94年8月28日中午12時起至當日晚上9時38分許，均接
    聽證人蔡璋育撥入0000000000號之行動電話多次，並將第二
    級毒品MDMA多次交付之，業如前述，而證人朱鎮麟同次取得
    第二、三級毒品之地點亦在被告住處樓下，已足認被告在與
    證人蔡璋育為附表編號2所示時間為MDMA 交易後，至附表編
    號4時間為MDMA交易前之間，於附表編號3所示之時間即94年
    8月28日晚上9時24分至37分時許，係接聽證人朱鎮麟撥入購
    買毒品電話之人，且由被告同次交付上開第二、三級毒品無
    疑，是證人朱鎮麟上開證述交付毒品為其他之年輕人云云，
    核與事實不符，而不足採為有利被告之認定。
  (七)證人許慧嬅於原審審理時證述：伊曾多次向陳憲正購買愷他
    命前後達1 年，均先以電話聯繫後再拿取毒品，電話中伊均
    稱自己為「小慧（音譯）」，且均由陳憲正親自交付給伊，
    只有94年8 月31日那次購買愷他命前，因陳憲正曾向伊說因
    要到外地工作而將電話交給陳憲正堂弟，如果伊要買毒品，
    打該支電話會有人接，因此84年8 月31日伊以自己所有之電
    話0000000000號撥打0000000000號行動電話，向陳憲正之堂
    弟購買愷他命，說了如監聽譯文所紀錄之內容後，並至陳憲
    正堂弟之住處取得1公克之愷他命，且當面支付1,000多元等
    語（見原審卷第77至82頁）；而被告亦陳稱：確實與許慧嬅
    於上開時間有電話通聯等語（見原審卷第33頁）；且證人陳
    憲正於原審審理時亦證述有介紹被告與許慧嬅認識等語（見
    原審卷第124、130）。再參酌許慧嬅持其電話0000000000號
    與0000000000號行動電話於94年8月31日凌晨3時8 分通聯內
    容顯示：「A（被告）：喂。B（許慧嬅）：喂，你是『阿正
    』伊堂弟哦。A：嗯。B：阿我『小慧』啦，你現在有東西嗎
    ？A：喔，有。B：那你先拿給我好嗎？A：拿多少？B：你現
    在是不是在三多路這裡？A：嗯。B：你先拿2 包給我，我回
    來再跟他算好嗎？A：好。B：好，我等一下到你家的時候，
    再麻煩你下來一下。A：嗯，2包喔，我看我這裡有剩嘛。B
    ：你先講。A：我這裡沒有了。B：不然呢，幾克？剩1 克嗎
    ？A：嗯。B：你現在都出多少？A：12。B： 你現在只剩1克
    而已？嗯。B：怎麼這麼少？你自己用完的喔。A：沒有。B
    ：不然呢。A：別人拿走的，現在高雄市很缺的。B：現在很
    缺的，好啊，不然你等一下先拿1克下來給我。A：是喔。B
    ：伊大概什麼時候回來。A：回來，你才跟他算嗎？B：對啊
    ，這種事情我跟他算就好了，你不用煩惱這個。A： 我不用
    煩惱這個。B：你需要煩惱這個嗎？A：我不用啊。B ：你不
    需要煩惱這個吧。A：是喔，阿問題是...。B ：你直接說沒
    關係。A：你拿給我現金比較方便吧。」等情，另94年8月31
    日凌晨3時16分許0000000000號與0000000000 號行動電話門
    號通聯內容為：「A：喂。B（小慧 ）：你可以下來了。A：
    好。」，有該通訊監察書及監聽譯文在卷可憑（見警一卷第
    19至20頁、第26至29頁、警詢移送卷第38頁）。依上開通聯
    經過可知，證人許慧嬅撥打電話之目的即為購買愷他命，電
    話撥通後即詢問被告是否為「阿正之堂弟」，被告仍予以回
    應「嗯」，甚至並就許慧嬅購買愷他命之數量、金額、居住
    地點為三多路明確回覆，並對於是否當次即現金交易或與陳
    憲正另行交款，亦在電話中討論，且被告仍向許慧嬅告以高
    雄市很缺愷他命，亦有他人「拿走」因而僅剩「1克 」，益
    徵被告與許慧嬅通話確認購買愷他命之數量及金額後，於94
    年8月31日凌晨3時16分許經許慧嬅電話通知後，被告即在其
    上開住處樓下交付毒品與許慧嬅，並由許慧嬅當場交付購買
    毒品價金與被告。又被告於通話時告以證人許慧嬅所販賣之
    價格為「12」等語，參以證人許慧嬅於本院證述：伊該次買
    得愷他命1克，且當次支付現金1,000多元等語；另94年8 月
    31日凌晨4時12分許，0000000000號與上開0000000000 號行
    動電話通話內容亦提及「B：我要拿下面的。A（被告）：下
    面的12。B：12？我跟他拿都拿1,000的。...A：沒辦法。B
    ：為什麼，我跟他拿都拿1000啊。A：那沒辦法。」等情（
    見警一卷第31頁），足認該1公克愷他命係以「1,200元」之
    價格售出甚明，從而，證人許慧嬅購得愷他命1 公克後所交
    付與被告之金額為1,200元，應堪認定。
  (八)證人許慧嬅於原審證稱：伊係與「阿正的堂弟」通電話，陳
    憲正向很多人介紹都會說是伊堂弟等語；參以證人陳憲正證
    述：曾介紹被告與許慧嬅認識，但未介紹其他男子或表弟給
    許慧嬅認識等語（見原審卷第118頁 ）；及許慧嬅在電話中
    談論交易毒品之地點時，為「三多路」即被告上開住處附近
    ，且告以「我等下到『你家』，再麻煩你下來一下」等情，
    均足見許慧嬅顯然知悉販賣毒品者為居住於該處之被告，並
    非陌生不熟識之人甚明。證人許慧嬅雖於原審審理時證稱：
    並不認識被告，且拿完毒品就走，因時間太久而不知交付毒
    品之人是否為被告云云，然此與上開通聯譯文顯示兩人顯係
    認識之內容不符，而不足採信。
  (九)被告雖以上開情詞置辯：然查：
  1.證人陳憲正於原審證述係於94年8月27日凌晨4、5時許將000
    0000000 號行動電話親自拿至被告住處交付給被告以供販毒
    所用等情，已如上述，是被告辯稱係陳憲正將該行動電話遺
    留於該租屋處，顯與事實不符。又參酌被告與許慧嬅之通話
    內容，接通之初許慧嬅即知悉接話者並非陳憲正之情況下，
    仍與被告談論愷他命買賣一事，且於雙方就毒品價金之交付
    ，討論係當場付現或俟陳憲正回來再予結算之時，始談及陳
    憲正於何時回來等情，並非僅單純交代陳憲正去處。況上開
    門號0000000000號行動電話係與扣案之MDMA同時被查獲，且
    自陳憲正出境後至被告為警查獲時止，均係開機中，且有多
    通關於毒品買賣之通聯內容，均非交代陳憲正之去處，凡此
    種種，均與一般受託保管行動電話之事有別，足認被告所持
    用0000000000號行動電話期間，係用作販賣毒品聯絡之工具
    甚明，是被告此部分辯解，即無可採。
  2.另扣案之電子磅秤經送驗結果確實存有愷他命成分，詳如前
    述，被告如僅係一般施用愷他命者，何以需以此秤重，反係
    販賣毒品者依購毒者之要求而秤量一定數量之毒品，始須電
    子磅秤此一精密儀器確認重量，是被告辯稱電子磅秤為其施
    用愷他命所秤重使用，亦難採信。
  3.又被告與朱鎮麟、蔡璋育監聽通聯錄音帶送請鑑定結果，因
    送驗之錄音帶各段語音樣本之語音品質即可比對語音數量均
    不符鑑定需求，而無法鑑定，有內政部警政署刑事警察局96
    年4月23日刑鑑字第0960056912號函在卷可稽（ 見原審卷第
    97頁），然依上開事證已足認定被告係持有使用上開000000
    0000號行動電話與朱鎮麟、蔡璋育為毒品交易等事實，故此
    部分聲紋無法鑑定之結果，並不足影響前開事實之認定。
  (十)又證人陳憲正於原審審理時證述：1公克愷他命買進800至90
    0元，賣出1,000多元；另1顆MDMA買進250元，賣出400 元等
    語（見原審卷第129頁 ），足認被告與陳憲正於附表所示之
    時地，以如附表所示之價格共同販賣毒品與蔡璋育、朱鎮麟
    、許慧嬅等人，均有圖利之意圖甚為明確。
  (十一)綜上所述，被告上開所辯均為事後卸責之詞，要難採信，本
    件事證已臻明確，被告犯行洵堪認定，應予依法論科。
二、新舊法之比較適用：
    按94年2 月2 日修正公布，95年7 月1 日施行之刑法第2 條
    第1項「 行為後法律有變更者，適用行為時之法律。但行為
    後之法律有利於行為人者，適用最有利於行為人之法律」之
    規定，係規範行為後法律變更所生新舊法律比較適用之準據
    法，於新法施行後，應適用新法第2 條第1 項之規定，為「
    從舊從輕」之比較。比較時應就罪刑有關之共犯、未遂犯、
    想像競合犯、牽連犯、連續犯、結合犯，以及累犯加重、自
    首減輕暨其他法定加減原因（如身分加減）與加減例等一切
    情形，綜其全部罪刑之結果而為比較（最高法院95年5 月23
    日刑事庭第8次會議決議參照）：
  (一)修正前具有刑法第56條連續犯之關係者，以一罪論，然修正
    後之刑法業已刪除第56條連續犯之規定，則被告所犯數罪即
    應依修正後之數罪併罰之規定分論併罰。此刪除雖非犯罪構
    成要件之變更，但顯已影響行為人刑罰之法律效果，自屬法
    律有變更，仍應比較新舊法之規定，經比較結果，自以修正
    前刑法連續犯之規定較有利於被告。
　(二)修正前刑法第28條規定「2 人以上共同實施犯罪之行為者，
  皆為正犯」，修正後刑法第28條規定「2 人以上共同實行犯罪
  之行為者，皆為正犯」，修法後將完全未參與犯罪行為實行之
  陰謀共同正犯及預備共同正犯刪除，限縮共同正犯之適用範圍
  ，比較結果，自以修正後刑法第28條之規定較有利於被告。
  (三)綜合上述各條文修正前、後之比較，以被告行為時即95年7
    月1 日修正施行前之刑法，較有利於被告，自應依修正後刑
    法第2 條第1 項前段規定，適用修正前刑法之相關規定予以
    論處。
三、按MDMA、愷他命為毒品危害防制條例第2條第2項第2款、第3
    款所規定之第二、三級毒品，不得非法販賣、持有。故核被
    告所為，係犯毒品危害防制條例第4條第2項、第3 項之販賣
    第二、三級毒品罪。被告持有第二、三級毒品MDMA及愷他命
    進而販賣，持有第二、三級毒品之低度行為，均為販賣之高
    度行為所吸收，不另論罪。又被告與陳憲正間，於附表所示
    之時地，多次販賣第二、三級毒品之犯行，均有犯意聯絡及
    行為分擔，為共同正犯。被告於附表編號1、2、3、4販賣第
    二級毒品之犯行及就附表編號3、5販賣第三級毒品之犯行，
    其時間緊接，手法相同，顯係基於概括之犯意為之，應依修
    正前刑法第56條連續犯之規定，論以一罪，並加重其刑（法
    定刑為無期徒刑部分不得加重）。被告於附表編號3 所示時
    間同時販賣第二級毒品MDMA、 第三級毒品愷他命予朱鎮麟，
    以一個販賣行為，同時觸犯毒品危害防制條例第4條第2項之
    販賣第二級毒品罪、第4條第3項之販賣第三級毒品罪，為想
    像競合犯，應依刑法第55條規定，從一重之毒品危害防制條
    例第4條第2項之販賣第二級毒品罪論處（被告行為後，94年
    1月7日修正公布之刑法，自95年7月1日施行，刑法第55條關
    於想像競合犯之規定，增訂「但不得科以較輕罪名所定最輕
    本刑以下之刑」之但書規定，惟此僅係科刑之限制，為法理
    之明文化，非屬法律之變更，即無法律修正比較適用之問題
    【最高法院95年5月23日95年第8次刑事庭會議決議參照】）
四、原審據以論處被告罪刑，固非無見。惟查，卷附臺灣高等法
    院被告前案紀錄表所載，因違反電子遊戲場業管理條例案件
    ，經臺灣高雄地方法院以93年度簡字第4536號判處有期徒刑
    3月確定，於93年12月23日易科罰金執行完畢之人，係59 年
    10月12日生，身分證統一編號為Ｚ000000000之「乙○○」，
    非本件被告乙○○，原判決誤認被告違反上開電子遊戲場業
    管理條例案件，而據以論處累犯，並加重其刑，尚有未洽。
    被告上訴意旨否認犯罪，而指摘原判決不當，雖無理由，惟
    原判決既有前開可議之處，自應由本院將原判決撤銷改判。
五、審酌被告正值青壯之年，不思以勞力謀生，竟為獲取非法利
    益，明知第二、三級毒品MDMA、愷他命對施用者之健康危害
    甚鉅，猶販售圖利，戕害他人身心健康，助長他人濫用毒品
    風氣，危害社會治安，惟其僅係受表哥陳憲正之託共同販賣
    第二、三級毒品MDMA、愷他命與他人，販賣之時間自94年8
    月28日起至同年月31日止計4 天，販賣對象僅蔡璋育、朱鎮
    麟、許慧嬅3人，數量僅MDMA7顆，愷他命3 公克，實際販賣
    所得為6500元，及其犯後否認犯行、未見悔意等一切情狀，
    爰量處如主文所示之刑，以資懲儆。扣案之MDMA82顆（合計
    驗後淨重22.77公克），係屬毒品危害防制條例第2條第2 項
    第2款所規定之第二級毒品，爰依毒品危害防制條例第18 條
    第1 項前段之規定，不問屬於犯人與否，均沒收銷燬之。扣
    案電子磅秤1 台，為被告所有專供販賣第三級毒品愷他命所
    用之物，另扣案門號0000000000號行動電話（ 含SIM卡1張）
    之申請人雖非陳憲正，然該門號為易付卡，該易付卡及行動
    電話機體之實際所有人均為陳憲正等情，業據陳憲正陳述在
    卷，並係供本件販賣第二、三級毒品所用之物，爰均依毒品
    危害防制條例第19條第1 項之規定，併予宣告沒收。又扣案
    電子磅秤經送驗結果，呈愷他命陽性反應，業如前述，顯見
    該電子磅秤上殘留有第三級毒品愷他命甚明，該殘留之第三
    級毒品愷他命係屬違禁物，爰依刑法第38條第1項第1款規定
    宣告沒收。至鑑驗耗用之第二、三級毒品既已滅失，自無庸
    宣告沒收、銷燬。被告販賣如附表編號 1、2、4所示之第二
    級毒品與蔡璋育所得共計2,400元，販賣如附表編號3所示之
    第二、三級毒品與朱鎮麟所得共計2,900 元，販賣如附表編
    號5所示之第三級毒品與許慧嬅所得計1,200元，合計販賣上
    開毒品所得之金額為6,500 元，雖未扣案，仍應依毒品危害
    防制條例第19條第1 項規定，並依共犯連帶沒收理論，與陳
    憲正連帶沒收之，如全部或一部不能沒收時，以其財產抵償
    之。至扣案被告持有之一粒眠13顆，雖為毒品危害防制條例
    第2條第4項所規定之第四級毒品，然並無證據足認被告有何
    販賣第四級毒品之犯行，公訴人亦未說明此部分與本案販賣
    第二、三級毒品犯行有何關連，另扣案門號0000000000號行
    動電話亦非供本案販賣毒品所用之物，爰均不另為沒收之諭
    知，附此敘明。
據上論結，應依刑事訴訟法第369 條第1 項前段、第364 條、第
299條第1項前段，毒品危害防制條例第4條第2項、第3項、第18
條第1項前段、第19條第1項，刑法第2條第1項、第11條、第55條
、第38條第1項第1款，修正前刑法第28條、第56條，判決如主文
。
本案經檢察官林應華到庭執行職務。
中　　華　　民　　國　　96　　年　　11 　月　　23 　日
                  刑事第七庭    審判長法  官 莊飛宗
                                      法  官 黃憲文
                                      法  官 孫啟強
以上正本證明與原本無異。
如不服本判決應於收受本判決後10日內向本院提出上訴書狀，其
未敘述上訴理由者，並得於提起上訴後10日內向本院補提理由書
狀（均須按他造當事人之人數附繕本）「切勿逕送上級法院」。
中　　華　　民　　國　　96　　年　　11 　月　　23 　日
　　　　　　　　　　　　　　　　　　　書記官 黃富美
附錄本判決論罪科刑法條：
毒品危害防制條例第4 條：
製造、運輸、販賣第一級毒品者，處死刑或無期徒刑；處無期徒
刑者，得併科新台幣1千萬元以下罰金。
製造、運輸、販賣第二級毒品者，處無期徒刑或7 年以上有期徒
刑，得併科新台幣7 百萬元以下罰金。
製造、運輸、販賣第三級毒品者，處5 年以上有期徒刑，得併科
新台幣5 百萬元以下罰金。
製造、運輸、販賣第四級毒品者，處3年以上10年以下有期徒刑
，得併科新台幣3百萬元以下罰金。
製造、運輸、販賣專供製造或施用毒品之器具者，處1年以上7年
以下有期徒刑，得併科新台幣1百萬元以下罰金。
前5項之未遂犯罰之。
附表
┌──┬──────┬───────┬─────┬────┬───────┐
│編號│時間        │販出毒品內容及│販賣所得  │販出對象│交付毒品地點  │
│    │            │數量、價格    │          │        │              │
├──┼──────┼───────┼─────┼────┼───────┤
│1   │94年8 月28日│MDMA共2 顆（1 │合計800 元│蔡璋育  │高雄市苓雅區仁│
│    │中午12時27分│顆賣400 元）  │          │        │義街21號3 樓之│
│    │至中午12時58│              │          │        │5 乙○○租屋處│
│    │分許        │              │          │        │附近之仁義街與│
│    │            │              │          │        │興中路口      │
├──┼──────┼───────┼─────┼────┼───────┤
│2   │94年8 月28日│MDMA共2 顆，合│合計800 元│蔡璋育  │同上          │
│    │下午5 時35分│計800 元（1 顆│          │        │              │
│    │至晚上6 時08│賣400 元）    │          │        │              │
│    │分許        │              │          │        │              │
├──┼──────┼───────┼─────┼────┼───────┤
│3   │94年8 月28日│MDMA1 顆（1 顆│合計2900元│朱鎮麟  │高雄市苓雅區仁│
│    │晚上9 時24分│賣500 元）及愷│          │        │義街21號3 樓之│
│    │至晚上9 時37│他命2 公克（1 │          │        │5 乙○○租屋處│
│    │分許        │公克賣1200元）│          │        │附近之興中路與│
│    │            │              │          │        │中山路口      │
├──┼──────┼───────┼─────┼────┼───────┤
│4   │94年8 月28日│MDMA共2 顆（1 │合計800 元│蔡璋育  │高雄市苓雅區仁│
│    │晚上9 時38分│顆賣400 元）  │          │        │義街21號3 樓之│
│    │許          │              │          │        │5 乙○○租屋處│
│    │            │              │          │        │附近之仁義街與│
│    │            │              │          │        │興中路口      │
├──┼──────┼───────┼─────┼────┼───────┤
│5   │94年8 月31日│愷他命1 公克，│合計1200元│許慧嬅  │高雄市苓雅區仁│
│    │凌晨3時08分 │（1 公克賣1200│          │        │義街21號3 樓之│
│    │            │元）          │          │        │5 乙○○租屋處│
│    │            │              │          │        │樓下          │
│    │            │              │          │        │              │
└──┴──────┴───────┴─────┴────┴───────┘
